【裁判字號】    96,訴,830
【裁判日期】    970123
【裁判案由】    毒品危害防制條例
【裁判全文】
臺灣苗栗地方法院刑事判決               96年度訴字第830號
公  訴  人  臺灣苗栗地方法院檢察署檢察官
被      告  甲○○
                    （另案在臺灣臺中監獄苗栗分監執行中）
上列被告因違反毒品危害防制條例案件，經檢察官追加起訴（96
年毒偵字第1266號），本院判決如下：
    主  文
甲○○施用第一級毒品，累犯，處有期徒刑拾月。
    事  實
一、甲○○曾因竊盜案件，經本院於民國93年12月30日（追加起
    訴書誤載20日）以93年度易字第356號判決，判處有期徒刑7
    月，於94年1月24日判決確定。又曾因違反毒品危害防制條
    例案件，經本院於93年8月23日以93年度易字第408號判決，
    判處有期徒刑6月，於93年9月13日判決確定。嗣上開兩案件
    ，經本院定應執行刑為有期徒刑1年，並於95年2月3日因縮
    刑期滿執行完畢（構成累犯）。又前因施用毒品案件，經送
    觀察、勒戒後，認無繼續施用毒品之傾向，於93年2月9日出
    所，由臺灣苗栗地方法院檢察署檢察官於93年（追加起訴書
    誤載92年）2月9日，以93年度毒偵字第66號為不起訴處分確
    定。
二、詎甲○○猶不知悛改，仍基於施用第1級毒品海洛因之犯意
    ，於觀察、勒戒執行完畢釋放後（93年2月9日起算）5年內
    之96年9月16日10時48分經警採尿前回溯24小時內之某時點
    ，在某不詳地點，以不詳之方式，施用第1級毒品海洛因1
    次。嗣於96年9月16日凌晨1時許，因警接獲線報，前往苗栗
    縣竹南鎮○○里○○路2201巷6弄11號執行查察，並經其同
    意後採集尿液送請檢驗，結果呈現嗎啡陽性反應，始悉上情
    。
三、案經苗栗縣警察局竹南分局報告臺灣苗栗地方法院檢察署檢
    察官偵查後追加起訴。
    理  由
壹、程序事項：
    按刑事訴訟法第159 條之5 第1 項之規定：「被告以外之人
    於審判外之陳述，雖不符前4 條之規定，而經當事人於審判
    程序同意作為證據，法院審酌該言詞陳述或書面陳述作成時
    之情況，認為適當者，亦得為證據。」、同條第2 項之規定
    ：「當事人、代理人或辯護人於法院調查證據時，知有第15
    9 條第1 項不得為證據之情形，而未於言詞辯論終結前聲明
    異議者，視為有前項之同意。」，而被告甲○○於本院審理
    時，在言詞辯論終結前，未對卷附採尿同意書、苗栗縣警察
    局竹南分局偵辦違反毒品危害防制條例案件尿液檢驗代碼對
    照表、濫用藥物尿液監管紀錄表及苗栗縣警察局竹南分局96
    年10月5 日南警偵字第0960019829之1 號函暨所附正修科技
    大學超微量研究科技中心檢驗報告各1 紙之證據能力表示異
    議。經本院審酌卷附上開書面陳述之作成情況，認無不適當
    之情形，依上述規定，均得為證據，首先敘明。
貳、實體事項：
一、訊之被告甲○○否認有何施用第1級毒品海洛因之犯行，辯
    稱：「我9月16日入苗所時，中央台在我隨行包包裡面查到
    1包藥品，我之前有跟法官說我那個藥品是外面的壯陽藥。
    裡面是否含有嗎啡的成分，我不知道，我沒有在外面吸食，
    也沒有吸食摻有海洛因的二手煙」、「我認為可能是我不知
    情的情況下吃了壯陽藥，裡面有海洛因的成份，我真的沒有
    在用海洛因」等語。惟查：
  (一)被告遭警查獲後，經其同意為警採集之尿液送驗結果，呈現
    嗎啡陽性反應，此有卷附採尿同意書、苗栗縣警察局竹南分
    局偵辦違反毒品危害防制條例案件尿液檢驗代碼對照表、濫
    用藥物尿液監管紀錄表及正修科技大學超微量研究科技中心
    檢驗報告各1紙在卷可證（參偵卷第22、23、24、49頁）。
  (二)再查，一般人施打海洛因或嗎啡後，於尿中檢出煙毒反應時
    效，須視施打量多少及個人代謝分泌情況而定，施打量多者
    ，於施打後4、5日仍有可能檢出煙毒反應；施打量少者，可
    能在24小時後，即難發現煙毒反應，此經法務部調查局79年
    2 月27日（79）陸（一）402881號函示明白。再者，上揭正
    修科技大學超微量研究科技中心之檢驗報告，係載明以氣相
    層析質譜儀分析法（即GC/MS） 作為確認檢驗之方式，而行
    政院衛生署管制藥品管理局曾針對全國衛生局判定為陽性之
    尿液檢體，抽樣以氣相層析質譜儀分析法進行確認，均未發
    現有偽陽性之誤判情形，此有同局92年6 月20日管檢字第09
    20004713號函可查，故以氣相層析質譜儀分析法進行確認者
    ，均不致產生偽陽性反應。準此，被告之尿液經以氣相層析
    質譜儀分析法檢驗，既係呈嗎啡陽性反應，顯見被告應有在
    上述採尿時間即於96年9 月16日10時48分前回溯24小時內之
    某時，在不詳地點，施用第1 級毒品海洛因之行為甚明。
  (三)綜上，被告辯稱其可能係因服用含有嗎啡或海洛因成份之壯
    陽藥，而使其尿液呈現嗎啡陽性反應乙節，核與經科學方法
    驗證之客觀結果不符，顯為臨訟卸責之詞，不能採信。此外
    ，復有正修科技大學檢驗報告、濫用藥物尿液檢驗監管紀錄
    在卷可佐。本件事證明確，被告施用第1級毒品海洛因之犯
    行，洵堪認定。
二、按犯毒品危害防制條例第10條施用第1級毒品之罪者，檢察
    官應先聲請法院裁定將被告令送勒戒處所觀察、勒戒，經觀
    察、勒戒後，認有繼續施用毒品傾向者，應由檢察官聲請法
    院裁定將被告令入戒治處所施以強制戒治，且經觀察勒戒或
    強制戒治執行完畢釋放後，5年內再犯第10條之罪，檢察官
    應依一般刑事訴訟程序予以起訴論罪科刑，此觀諸毒品危害
    防制條例第20條第1項、第2項、第23條第2項前段規定自明
    。經查，被告因施用毒品案件，經本院裁定送入勒戒處所施
    以觀察、勒戒，因無繼續施用傾向，於93年2月9日執行完畢
    釋放等情，有臺灣高等法院被告前案紀錄表1份附卷可參。
    被告前既曾因施用毒品案件，經觀察、勒戒執行完畢釋放後
    5 年內，再犯本案施用第1級毒品罪，依毒品危害防制條例
    第23條第2項之規定，應予依法論科。
三、經查，海洛因屬毒品危害防制條例第2條第2項第1款所規定
    之第1級毒品。核被告甲○○所為，係犯毒品危害防制條例
    第10條第1項之施用第1級毒品罪。被告持有第1級毒品海洛
    因，復進而施用，其持有毒品之低度行為，為施用毒品之高
    度行為所吸收，不另論罪。又被告有犯罪事實欄所示之前科
    素行，於95年2月3日縮刑期滿執行完畢，此有臺灣高等法院
    被告前案紀錄表1份在卷可考，其於前述案件執行完畢後，5
    年之內故意再犯本件有期徒刑以上之罪，為累犯，應依刑法
    第47條第1 項之規定加重其刑。本院審酌被告施用毒品，足
    以戕害其身心，滋生其他犯罪，惡化治安，嚴重損及公益，
    且被告曾因施用毒品，經觀察、勒戒程序，仍未能戒絕施用
    毒品惡習，再度為上述施用毒品犯行，顯見其意志不堅，有
    失政府制定毒品危害防制條例之立法美意。且被告於犯罪後
    仍飾詞卸責，否認有施用第1 級毒品之犯行，足見其犯後態
    度不佳，本不宜寬貸，惟念其施用毒品乃自戕一己之身體健
    康，尚未害及他人，且施用第1 級毒品次數僅有1 次等一切
    情狀，量處如主文所示之刑，以資懲儆。至檢察官對被告具
    體求處有期徒刑8 月，茲因被告自始至終均否認施用海洛因
    ，為鼓勵犯罪者坦承犯行，節省有限的司法資源，勢必將犯
    罪後坦承犯行與否認犯行之被告的刑度區隔，始能達到上述
    目的，因認檢察官之求刑，稍嫌過輕，略予調增，附此敘明
    。
據上論斷，應依刑事訴訟法第299 條第1 項前段，毒品危害防制
條例第10條第1項，刑法第11條前段、第47條第1項，判決如主文
。
本案經檢察官陳佞如到庭執行職務
中    華    民    國    97    年    1     月    23    日
                  刑事刑三庭審判長法  官  柳章峰
                                  法  官  林佩儒
                                  法  官  呂曾達
以上正本證明與原本無異。
如不服本判決，應於判決送達後10日內向本院提出上訴狀（應抄
附繕本），其未敘述上訴理由者，應於上訴期間屆滿後20日內補
提理由書狀於本院，上訴於臺灣高等法院臺中分院。告訴人或被
害人如對於本判決不服者，應具備理由請求檢察官上訴，其上訴
期間之計算係以檢察官收受判決正本之日期為準。
                                  書記官  許千士
中    華    民    國    97    年    1     月    24    日
附錄本案論罪法條：
毒品危害防制條例第10條第1項
毒品危害防制條例第10條
施用第一級毒品者，處 6 月以上 5 年以下有期徒刑。
施用第二級毒品者，處 3 年以下有期徒刑。


司法院資訊處製作；財團法人民間司法改革基金會備份。
